【裁判字號】    97,台非,555
【裁判日期】    971211
【裁判案由】    業務侵占
【裁判全文】
最高法院刑事判決              九十七年度台非字第五五五號
上  訴  人  最高法院檢察署檢察總長
被      告  甲○○
上列上訴人因被告業務侵占案件，對於台灣高等法院台南分院中
華民國九十七年五月二十一日第二審確定判決（九十六年度上訴
字第一０九五號；起訴案號：台灣雲林地方法院檢察署九十四年
度偵字第三六二九號），認為違背法令，提起非常上訴，本院判
決如下：
    主  文
上訴駁回。
    理  由
非常上訴理由稱：「一、按判決書之附表為犯罪事實一部分，又
認定犯罪事實所憑之證據，須實際上確係存在，就該案卷宗不難
考見者，始克當之，倘判決書內所記載之證據，與卷宗內筆錄或
文件之內容不相適合，則其判決之根據，實際上並不存在，自屬
採證違法（最高法院七十年度台上字第一四九八號判決參照）。
本件原確定判決於事實一部分之『附表一之一編號四十九、五十
一、五十二』之被告侵占犯行及金額，有認定犯罪事實與所採用
卷證資料不符之違法情形，茲說明如下：附表一之一編號四十九
部分：有關陸和輾米工廠簽收單編號０三八０二七號上（地院卷
一第一八五頁），記載貨款四萬五千元，並記載『已付二萬四千
五百元』。且該簽收單上有元寶米行傅錦英簽名，依證人曾麗玫
證稱：簽收單上客戶簽名表示『賒帳』（地院卷三第一一八頁）
，則可見該日元寶米行有賒帳情形。既然該日貨款四萬五千元，
元寶米行已付二萬四千五百元，其餘二萬零五百元則為元寶米行
賒帳未付。該日元寶米行僅付款二萬四千五百元，則縱認為被告
有侵占該日款項，侵占之金額應為二萬四千五百元，而非四萬五
千元。然而原判決事實附表載明該日被告侵占四萬五千元，顯然
認定之事實與卷證資料之『陸和輾米工廠簽收單編號０三八０二
七號』上記載『已付二萬四千五百元』不符，亦與證人曾麗玫之
前開證詞不符。附表一之一編號五十一部分：有關陸和輾米工廠
簽收單編號０一九七二一號上（地院卷一第一八八頁），記載貨
款四萬五千元，並記載『已付二萬四千五百元』。且該簽收單上
有元寶米行傅錦英簽名，依證人曾麗玫證稱：簽收單上客戶簽名
表示『賒帳』，則可見該日元寶米行有賒帳情形。既然該日貨款
四萬五千元，元寶米行已付二萬四千五百元，其餘賒帳二萬零五
百元則為元寶米行賒帳未付。該日元寶米行僅付款二萬四千五百
元，則縱認為被告有侵占該日款項，侵占之金額應為二萬四千五
百元，而非四萬五千元。然原判決事實附表載明該日被告侵占四
萬五千元，顯然認定之事實與卷證資料之『陸和輾米工廠簽收單
編號０一九七二一號』上記載『已付二萬四千五百元』不符，亦
與證人曾麗玫之前開證詞不符。附表一之一編號五十二部分：有
關陸和輾米工廠簽收單編號０三八三二六號上（地院卷一第一九
一〈頁〉），記載貨款四萬四千元，且該簽收單上有元寶米行傅
錦英簽名，依證人曾麗玫證稱：簽收單上客戶簽名表示『賒帳』
，則可見該日元寶米行有賒帳情形。既然該日貨款四萬四千元，
且元寶米行賒帳未付任何款項，則被告並未有侵占情事。然原判
決事實附表載明該日被告侵占四萬四千元，顯然認定之事實與卷
證資料之『陸和輾米工廠簽收單編號０三八三二六號』不符，亦
與證人曾麗玫之前開證詞不符。二、原確定判決於事實二部分之
『附表二編號十八、十九、三十二至三十四』之被告有無侵占行
為、侵占日期、件數、金額，及業務登載不實犯行之有無，有認
定事實與卷證資料不符之違法情形，亦有理由矛盾之違誤。附表
二編號十八部分：該九十三年十一月二十六日陸和企業有限公司
西螺廠之送貨紀錄表（地院卷一第六十七頁）上所載送至好鼎公
司之米糧件數為二十件，並非原判決事實附表所認定之三十件。
然原判決事實附表載明該日被告侵占米糧三十件，顯然認定之事
實與卷證資料之『送貨紀錄表』上記載『二十件』不符。附表二
編號十九部分：該九十三年十一月二十六日陸和企業有限公司西
螺廠之送貨紀錄表（地院卷一第六十九頁）上並未有被告之簽名
，因此被告未有業務登載不實之行為。然原判決事實認定該日被
告業務登載不實，顯然認定之事實與卷證資料之『送貨紀錄表』
上記載不符。附表二編號三十二部分：原判決援引證人即新玉山
原料行負責人鍾政良於原審審理中證稱：『（一月二十八日有無
進貨？）有，一樣是三十袋。我開一張我自己的票二萬六千元給
甲○○，我另給他一百元的現金。』（詳原判決第十一頁第十五
至十八行）。換言之，新玉山原料行進貨三十件，共付二萬六千
一百元，則每件米價值應為八百七十元。原判決既認定被告侵占
二十件米，則總共侵占之貨品價值應為一萬七千四百元，而非一
萬八千四百元。然原判決認定事實為該日被告侵占貨品價值為一
萬八千四百元，顯然認定之事實與證人即新玉山原料行負責人鍾
政良於原審之證詞不符。原判決有認定事實與卷證資料不符之違
法。附表二編號三十三部分：依卷證之九十四年一月二十九日陸
和企業有限公司西螺廠之送貨紀錄表（地院卷一第九十七頁），
其上並未有九千二百元之記載，原判決認定事實為該日被告侵占
貨品價值為九千二百元，顯然認定之事實與送貨紀錄表之記載不
符，原判決有認定事實與卷證資料不符之違背法令。附表二編號
三十四部分：依卷證之九十四年五月二十七日陸和企業有限公司
西螺廠之物品進出領用單（地院卷一第一百頁）、同日送貨紀錄
表（地院卷一第一０一頁），其上所載日期均為九十四年五月二
十七日，故縱認為被告於該日有侵占犯行，亦屬九十四年五月二
十七日之侵占犯行，五月二十六日並無證據證明被告有侵占犯行
。然原判決事實欄中認定被告自九十三年十月二十三日起至九十
四年五月二十六日止，利用向宇進公司領出米糧推廣銷售之機會
，將其業務上所持有之米糧侵占入己。然此認定之事實與物品進
出領用單及送貨紀錄表之記載是九十三（按似為「九十四」之誤
繕）年五月二十七日不符，原判決有認定之事實與卷證資料不符
之違法。三、案經確定，且對被告不利，爰依刑事訴訟法第四百
四十一條、第四百四十三條提起非常上訴，以資糾正。」等語。
本院按：非常上訴，乃對於審判違背法令之確定判決所設之非常
救濟程序，以統一法令之適用為主要目的。此與通常上訴程序旨
在糾正錯誤之違法判決，使臻合法妥適，其目的係針對個案為救
濟者不同。兩者之間，當有明確之區隔，不應將不得提起第三審
上訴之輕罪案件，於其第二審判決確定之後，再以原確定判決採
證認事違背證據法則之形式，提起非常上訴，求第三審法院再為
審查之實質效果。又證據之取捨、證明力之判斷與事實之認定，
乃屬實審法院自由裁量判斷之職權，此項職權之行使，倘不違背
客觀存在之經驗法則、論理法則，即無違法可言，此觀刑事訴訟
法第一百五十五條第一項規定甚明。而供述證據雖然先後不一，
或彼此齟齬，或與非供述證據不盡相符，審理事實之法院非不得
依其調查所得之各項證據，予以綜合判斷，定其取捨，縱所認定
之事實稍異於其中部分供述證據或非供述證據，仍難謂有採證認
事與卷證資料不符之違法。本件原確定判決係依憑被告甲○○坦
承侵占貨款、物品之自白；被害人公司會計曾麗玫、負責人陳德
賢、協同會帳人員劉惠文、客戶傅國禎、楊淑文、鍾政良之證言
；被告表明願繳回虧空帳款之切結書（先後二次遭發現虧空，二
次皆立具切結）、還欠本票；客戶進貨明細表、物品進出領用單
、送貨紀錄表、簽收單、進貨明細帳、支票、退票理由單、業務
員繳票紀錄表、寄單收據、往來銀行回函等證據資料，而為綜合
判斷、認定事實，並非僅憑其中部分證據遽作決定，俱有各項證
據資料在案可稽，自形式上觀察，尚不違背經驗法則或論理法則
。非常上訴意旨所指各節，無非單純事實認定之爭執，難認與統
一法令之適用有關，自應認為無理由，予以駁回。
據上論結，應依刑事訴訟法第四百四十六條，判決如主文。
中    華    民    國  九十七  年   十二   月   十一   日
                      最高法院刑事第十一庭
                          審判長法官  花  滿  堂
                                法官  黃  正  興
                                法官  陳  東  誥
                                法官  林  錦  芳
                                法官  洪  昌  宏
      本件正本證明與原本無異
                                      書  記  官
中    華    民    國  九十七  年   十二   月   十五   日
                                                      Ｅ


司法院資訊處製作；財團法人民間司法改革基金會備份。
